臺灣高等法院民事判決　　　　　　　　　　　　　　九十三年度上易字第一一一號
　　上　訴　人　龍明貨運有限公司
　　法定代理人　呂勝龍
　　視同上訴人　乙○○
　　被 上訴 人　甲○○
右當事人間請求損害賠償事件，上訴人對於中華民國九十二年十一月十九日臺灣桃園
地方法院九十二年度訴字第五０號第一審判決提起上訴，被上訴人並為訴之減縮，本
院於九十三年四月二十六日言詞辯論終結，並判決如下：
    主      文
上訴駁回。
第二審訴訟費用由上訴人與視同上訴人連帶負擔。
原判決所命連帶給付之金額，應減縮為新台幣捌拾捌萬元，及自民國九十一年四月三
日起至清償日止，按週年利率百分之五計算之利息。
    事      實
甲、上訴人方面：
一、聲明：
  (一)原判決除免為假執行部分外，關於命上訴人給付被上訴人新台幣（以下同）一百
    二十萬元，及其利息與該部分假執行之宣告暨命負擔訴訟費用之裁判，均廢棄。
  (二)右廢棄部分，被上訴人在第一審之訴及假執行之聲請均駁回。
二、陳述：
  上訴人未於言詞辯論期日到場，據其於準備程序以書狀及言詞陳稱除與原判決記載
  相同者外，另補稱略以：
  (一)訴外人楊健龍購買車號ＨＮ─５１６號營業曳引車，因受限於公路法第五十五條
    規定，楊健龍乃將之靠行於上訴人公司，有附於原審之契約書可憑，故系爭肇事
    車輛實為楊健龍所有，原審不查，逕自認係上訴人公司所有，實係違誤，此通知
    並訊問楊健龍自可明白。
  (二)系爭車輛係楊健龍所有，司機乙○○則係楊健龍自行調度僱用，本件肇事者為乙
    ○○，本件事故發生時所載運之貨物是上訴人公司貨物沒錯，但乙○○充其量與
    楊健龍或有關係，但與上訴人公司並無任何關係，被上訴人依民法第一百八十八
    條規定，請求上訴人負連帶賠償之責，容有誤會，應予駁回。
  (三)對於被上訴人所提醫療費用之支出不爭執，但所受精神損害有爭執。另不能工作
    的損害同意被上訴人請求三個月的損害，其餘部分不同意。
三、證據：除援用原審提出者外，聲請訊問證人楊健龍。
乙、視同上訴人乙○○方面：
一、聲明：
  (一)原判決不利於上訴人部分廢棄。
  (二)右廢棄部分，被上訴人在原審之訴駁回。
二、陳述：除與原判決記載相同者外，補稱略以：伊認識楊健龍，但與他沒有關係。
    系爭車輛係由上訴人公司老闆呂勝龍交伊駕駛，也領上訴人公司薪水，伊已整整
    開了一個月的車，但是上訴人公司迄未給付薪水。伊不清楚系爭車輛為何人所有
    ，但係看報紙登的廣告去應徵，由呂勝龍（按上訴人公司法定代理人）所僱用，
    事故發生當天所載運之貨物也是上訴人公司之貨物。
丙、被上訴人方面：
一、聲明：上訴駁回。
二、陳述：除與原判決記載相同者外，補稱略以：
    (一)關於工作損失部分，同意減縮為只請求三個月之損害。
    (二)乙○○係受僱於上訴人公司，已據其於原審及刑案中供述明確，上訴人所辯車
      輛為楊健龍所有，因楊健龍經法院多次通知訊問而未到場，自不可信。又縱認
      該車輛係楊健龍所有，但上訴人亦坦言係靠行上訴人公司，且事故發生當時係
      載運上訴人公司貨物，其在客觀上可認係由受雇人乙○○執行上訴人公司之職
      務，上訴人仍應負民法第一百八十八條所定僱用人連帶賠償責任。
三、證據：援用原審立證方法。
    理      由
一、按民法第二百七十五條規定連帶債務人中之一人受確定判決，而其判決非基於該
    債務人之個人關係者，為他債務人之利益，亦生效力。故債權人以各連帶債務人
    為共同被告提起給付之訴，被告一人提出非基於其個人關係之抗辯有理由者，對
    於被告各人即屬必須合一確定，自應適用民事訴訟法第五十六條第一款之規定。
    本件為連帶債務人之上訴人龍明貨運有限公司（下稱龍明公司）於受不利判決後
    ，以被上訴人所請求工作損失部分過高為理由之一提起上訴，經核其屬非基於個
    人關係之抗辯，且有理由，依民事訴訟法第五十六條第一款規定，其上訴之效力
    及於乙○○，故應視同乙○○為上訴人。又上訴人龍明貨運有限公司與視同上訴
    人乙○○均未於最後言詞辯論期日到場，核無民事訴訟法第三百八十六條各款所
    列情形，爰依被上訴人之聲請，由其一造辯論而為判決。
二、被上訴人主張：視同上訴人乙○○為受僱於上訴人龍明公司為聯結車司機，於民
    國（下同）九十年六月四日下午二時十五分許，駕駛龍明公司所有並於車輛外部
    噴有龍明公司名稱之車號ＨＮ─五一六號聯結車，運送龍明公司所交運之貨物，
    沿桃園縣大溪鎮○○路由大溪交流道往大溪方向行駛，途經員林路二段一號前，
    原應注意車前狀況及隨時採取必要安全措施，且行車速度應按速限行駛，而依當
    時道路狀況，並無不能注意之情形，竟在速限時速四十公里之道路以時速七十公
    里高速疾駛，亦疏未注意車前狀況，未隨時採取必要之安全措施，致所駕聯結車
    過失撞及站立於外側車道之被上訴人，使被上訴人受有頭部外傷硬腦膜外出血、
    左側手肘鈍挫傷等傷害而當場昏迷，經送醫急救後，自費支出醫藥費十六萬零六
    百四十四元，並自九十年六月至九十一年一月計七月無法工作，以每月十萬元計
    算，計受有七十萬元不能工作之損失。又被上訴人受此傷害，雖經手術迄今尚未
    復原，常受頭疼之後遺症所苦，且依醫生囑咐二年內須常至醫院復健，處處須他
    人協助，身體及精神上受有莫大痛苦，為此請求非財產上損害六十三萬九千三百
    五十六元。為此，本於侵權行為法律關係，請求上訴人龍明公司與視同上訴人乙
    ○○連帶給付一百五十萬元及其法定遲延利息。（原審判決命上訴人及視同上訴
    人連帶給付一百二十萬元及利息，而駁回被上訴人其餘請求，被上訴人就所受不
    利判決部分，未據聲明不服。又被上訴人於原審請求無法工作之損害七個月計七
    十萬元，嗣於本院減縮其請求至三個月，計三十萬元）。
三、上訴人龍明公司辯稱：系爭肇事車輛雖登記為龍明公司所有，並於車輛外部噴有
    龍明公司字樣，惟係第三人楊健龍購車後，因受限法規而靠行龍明公司營運，並
    約定一切責任由楊健龍自負，龍明公司並非乙○○之僱用人，不應負雇用人之損
    害賠償責任等語。至乙○○則以被上訴人對於損害之發生亦有過失為抗辯。
四、被上訴人主張其於前揭時、地，因乙○○超速及疏未注意車前狀況之過失而遭撞
    及，致受有頭部外傷硬腦膜外出血、左側手肘鈍挫傷等傷害，為龍明公司及乙○
    ○所不爭執，並有診斷證明書可按（見原審卷第一二六頁）。而乙○○因過失傷
    害，經法院判決有罪在案，復有原法院九十年度交易字第三八一號刑事判決書在
    卷可憑，可信實在。而查乙○○之過失行為與被上訴人之損害間，顯有相當因果
    關係，故被上訴人本於侵權行為法律關係，請求乙○○賠償損害，自非無據，應
    予准許。被上訴人又主張乙○○受僱於上訴人龍明公司，於執行職務時，不法侵
    害被上訴人之權利，龍明公司應依民法第一百八十八條第一項前段規定，與乙○
    ○連帶負損害賠償責任等語，則為龍明公司所否認，並以前揭情詞置辯，復提出
    汽車貨運業接受個別經營者寄行委託服務契約書（影本）乙件為證。經查，乙○
    ○業陳明：系爭車輛係由上訴人龍明公司老闆呂勝龍交伊駕駛，也領龍明公司薪
    水，伊係看報紙登的廣告去應徵，由呂勝龍（按上訴人公司法定代理人）所僱用
    ，已整整開了一個月的車，但是上訴人公司迄未給付薪水。伊不清楚系爭車輛為
    何人所有，但事故發生當天所載運之貨物也是上訴人公司之貨物等情，核與其於
    業務過失傷害刑事案件中所言相符（見前揭刑事判決書理由一），且龍明公司亦
    坦言事故發生當日，乙○○所駕駛之貨車，其上貨物為龍明公司所有等情（見本
    院卷第二六頁），已可信被上訴人此部分主張之事實為實在。
五、況按，受僱人因執行職務，不法侵害他人之權利者，由僱用人與行為人連帶負損
    害賠償責任，民法第一百八十八條第一項前段定有明文，此係為保護被害人而設
    ，所稱受僱人因執行職務不法侵害他人之權利，應從寬解釋，不僅指受僱人因執
    行其所受命令或委託之職務，或執行該職務所必要之行為，而不法侵害他人之權
    利者而言，即受僱人之行為，在客觀上足認為與其執行職務有關，而不法侵害他
    人之權利者，亦應包含在內。又將營業名義借與他人使用，其內部間縱僅對於未
    具有信用或無營業資格者借予信用或資格，或係為達逃避僱用人責任之目的所為
    脫法行為。但就執行職務之外觀而言，其是否借與營業名義仍具有選任之關係，
    且借與名義後並可中止其借用關係，無形中對該借用名義者之營業使用其名義仍
    有監督關係，是兩者之間仍存有選任、服勞務及監督關係與僱傭無殊，縱借與人
    與借用人間另有約定，借與名義者仍應負僱用人之責任。本件縱認龍明公司所辯
    系爭車輛為第三人楊健龍所有，並靠行於龍明公司屬實，然查，乙○○所駕肇事
    車輛既登記為龍明公司所有，並於車輛外部噴有龍明公司名稱，為龍明公司與乙
    ○○所不爭執，則龍明公司既將其營業名義借與他人使用，其內部間縱僅對於未
    具有信用或無營業資格者借予信用或資格，或係為達逃避僱用人責任之目的所為
    脫法行為，但就營業及乙○○駕駛肇事車輛之執行職務行為之外觀，龍明公司與
    乙○○間具有選任之關係，縱龍明公司與借用名義營運之第三人楊健龍間另有約
    定，借與名義之龍明公司仍應負僱用人之責任。故被上訴人請求龍明公司應與乙
    ○○負連帶賠償之責，亦應准許。
六、按不法侵害他人之身體或健康者，對於被害人因此增加之生活上需要時，應負賠
    償之責；又不法侵害他人之身體者，被害人雖非財產上之損害，亦得請求賠償相
    當之金額，民法第一百九十三條第一項、第一百九十五條第一項分別定有明文。
    本件被上訴人主張伊因本件事故受傷，而自費支出醫藥費十六萬零六百四十四元
    ，已據提出醫療費收據乙件為證（見原審卷第一二八至一三三頁），並為龍明公
    司及乙○○所不爭執（見本院卷第二六頁、第三四頁），則被上訴人請求龍明公
    司及乙○○連帶賠償此部分所受損害，應予准許。又被上訴人因受有頭部外傷硬
    腦膜外出血、左側手肘鈍挫傷等傷害而當場昏迷，經送醫急救後，雖經手術迄今
    ，但尚未復原，常受頭疼之後遺症所苦，且依醫生囑咐二年內須常至醫院復健，
    處處須他人協助，身體及精神上受有莫大痛苦，為此請求非財產上損害六十三萬
    九千三百五十六元，為乙○○所不爭執。龍明公司就此雖有爭執，但本院審酌被
    上訴人所受傷害之部位及其程度、就診紀錄與須長年執行復健，與兩造身分、及
    社經地位等一切情狀，認被上訴人此部分請求上訴人與視同上訴人連帶賠償之金
    額，尚稱相當，應予准許。至被上訴人於原審請求賠償其自九十年六月至九十一
    年一月計七月以每月十萬元，合計七十萬元不能工作之損失部分，龍明公司上訴
    後抗辯過多，伊僅同意被上訴人請求三個月之損害等語，就此被上訴人亦予同意
    ，並減縮為僅請求三個月即三十萬元（見本院卷第二六頁），則此三十萬元部分
    ，被上訴人請求上訴人及視同上訴人連帶賠償，亦應准許。
七、末按「損害之發生或擴大，被害人與有過失者，法院得減輕賠償金額，或免除之
    。」，民法第二百十七條第一項定有明文。本件車禍肇事原因，固係乙○○在速
    限時速四十公里之道路以時速七十公里高速疾駛，亦疏未注意車前狀況，未隨時
    採取必要之安全措施，致所駕聯結車過失撞及站於外側車道內之被上訴人。然被
    上訴人在未劃設人行道之道路上行走、停留，疏未注意應靠邊行走，並不得在道
    路任意停留，以免阻礙交通，當時亦無不能注意之情形，竟過失站立於供車輛通
    行之外側車道內，致為乙○○所駕車輛撞及之事實，為兩造所不爭執，並為原法
    院九十年度交易字第三八一號刑事判決所是認，被上訴人就其與有過失部分，亦
    未爭執，則乙○○所辯被上訴人對本件事故之發生與有過失，自可採信。本院審
    酌上情，認被上訴人就事故之發生，應負百分之二十之責任，爰免除上訴人及視
    同視上訴人百分之二十之賠償金額。準此，被上訴人請求龍明公司與乙○○連帶
    賠償之金額，其中關於醫療費用與精神損害部分，為六十四萬元（８０００００
    ×０．８＝６４００００），並無不合，應予准許（被上訴人於原審之請求醫療
    費用與精神損害部分合計八十萬元，經原審免除上訴人及視同上訴人百分之二十
    之賠償金額後為六十四萬元，其餘部分，未據被上訴人聲明不服）。至關於不能
    工作之損失部分，被上訴人於原審之請求七十萬元，經原審免除上訴人及視同上
    訴人百分之二十之賠償金額後，於五十六萬元之範圍內，亦應准許（７００００
    ０×０．８＝５６００００。其餘部分，未據被上訴人聲明不服）。惟被上訴人
    又將不能工作之損失，自七個月（即七十萬元）之金額縮減為三個月即三十萬元
    ，則被上訴人經減縮，並免除百分二十之賠償金額後，計二十四萬元（３０００
    ００×０．８＝２４００００。），即經上訴後，被上訴人就原審判准之賠償金
    額再減縮三十二萬元（其計算式為：原審判准之五十六萬元，減去本院減縮後得
    請求之金額為二十四萬元，故其差為三十二萬元，即於本院共減縮三十二萬元之
    請求）。綜上，經減縮後，被上訴人得請求上訴人及視同上訴人連帶賠償之金額
    為八十八萬元（0000000－000000＝８８００００）。
八、從而，被上訴人依民法第一百八十四條第一項前段、第一百八十八條第一項前段
    、第一百九十三條第一項及第一百九十五條第一項之侵權行為之法律關係，請求
    上訴人及視同上訴人連帶賠償一百十二萬元，應予准許。原審於此範圍內判命上
    訴人與視同上訴人連帶賠償，及給付自刑事附帶民事訴訟起訴狀最後繕本送達之
    翌日，即九十一年四月三日起至清償日止，按週年利率百分之五計算之利息，經
    核並無不合。上訴意旨指摘原判決不當，求予廢棄改判，為無理由，應予駁回。
    惟被上訴人既於本院減縮其關於不能工作損失部分之請求，應由本院另以諭知主
    文第三項所示。
九、據上論結，本件上訴為無理由，依民事訴訟法第四百四十九條第一項、第四百六
    十三條、第八十五條第二項，第三百八十五條第一項前段，判決如主文。
中　　　華　　　民　　　國　　九十三　　年　　　五　　　月　　　十　　　日
                                民事第二庭
                                    審判長法  官  黃  嘉  烈
                                          法  官  陳  金  圍
                                          法  官  王　仁　貴
正本係照原本作成。
不得上訴。
中　　　華　　　民　　　國　　九十三　　年　　　五　　　月　　 十一 　　日
　　　　　　　　　　　　　　　　　　　　　書記官  鄭　兆　璋
